【裁判字號】    99,交聲,1021
【裁判日期】    990330
【裁判案由】    聲明異議
【裁判全文】
臺灣臺中地方法院交通事件裁定        99年度交聲字第1021號
原處分機關  交通部公路總局臺中區監理所豐原監理站
異  議  人
即受處分人  甲○○
上列異議人即受處分人因違反道路交通管理處罰條例案件，不服
交通部公路總局臺中區監理所豐原監理站中華民國99年3 月2 日
豐監稽違字第裁63-HD0000000號裁決書所為之處分，聲明異議，
本院裁定如下：
    主  文
原處分關於吊扣汽車駕駛執照拾貳個月部分撤銷。
甲○○汽車駕駛人駕駛自用一般小貨車，經測試檢定酒精濃度超
過規定標準，吊扣小型車普通駕駛執照拾貳個月。
    理  由
一、原處分意旨略以：異議人即受處分人甲○○（下稱受處分人
    ）於民國99年2 月27日16時5 分許，駕駛車牌號碼4716-JV
    號自用一般小貨車，行經臺中縣神岡鄉○○○路333 巷口處
    ，因「經酒測器測得0.53mg/l，標準值0.25mg/l，超過標準
    值0.28mg/l」之違規，為臺中縣警察局保安警察隊員警掣單
    舉發，原處分機關遂依道路交通管理處罰條例第35條第1 項
    第1 款規定，於99年3 月2 日以豐監稽違字第裁63-HD00000
    00號裁決書，裁處受處分人罰鍰新臺幣（下同）34,500元、
    吊扣汽車駕駛執照12個月、施以道安講習。而汽車駕駛人因
    違反道路交通管理處罰條例第35條規定受吊扣駕駛執照處分
    ，如無當時駕駛車種之駕駛執照，仍應吊扣其持有其他車種
    之駕駛執照，主要係考量其違規行為對道路交通秩序之維持
    及道路交通安全已生較大影響，基於一人一照之原則，故吊
    扣其持有之駕駛執照，以限制其繼續駕駛之權利，係屬駕駛
    行為之限制，不因其駕駛車類不同而有異，故原處分並無不
    合等語。
二、受處分人異議意旨略以：道路交通管理處罰條例第68條關於
    吊扣各級駕駛執照之規定業經刪除，受處分人因駕駛自用小
    貨車違規，卻遭監理機關吊扣大貨車普通駕駛執照，自屬裁
    罰不當，且有違行政程序法第7 條規定，為此聲明異議，請
    求免予吊扣大貨車普通駕駛執照等語。
三、按汽車駕駛人飲用酒類或其他類似物後，其吐氣所含酒精濃
    度超過每公升0.25毫克或血液中酒精濃度超過百分之0.05以
    上者，不得駕車；汽車駕駛人，有第35條第1 項規定之酒後
    駕車情形，應接受道路交通安全講習；汽車駕駛人，駕駛汽
    車經測試檢定酒精濃度超過規定標準者，處新臺幣15,000元
    以上60,000元以下罰鍰，並當場移置保管該汽車及吊扣其駕
    駛執照1 年，道路交通安全規則第114 條第2 款及道路交通
    管理處罰條例第24條第1 項第2 款、第35條第1 項第1 款分
    別定有明文。次按道路交通管理處罰條例第68條業於94年12
    月14日修正，並自95年3 月1 日施行，修正前之道路交通管
    理處罰條例第68條規定：「汽車駕駛人，因違反本條例及道
    路交通安全規則之規定，受吊扣或吊銷駕駛執照處分時，吊
    扣或吊銷其持有各級車類之駕駛執照」，其立法意旨在於違
    規行為對道路交通秩序之維持及道路交通安全已生較大之影
    響，故規定吊扣或吊銷其持有各級車類之駕駛執照，以限制
    其繼續駕車行駛道路之權利，其係屬駕駛行為之限制，並不
    因所持駕駛執照種類不同而有所差異。而修正後之道路交通
    管理處罰條例第68條規定：「汽車駕駛人，因違反本條例及
    道路交通安全規則之規定，受吊銷駕駛執照處分時，吊銷其
    持有各級車類之駕駛執照」，其立法理由略以：「原條文將
    違法或違規駕駛人所持有各級車類之駕駛執照一併吊扣或吊
    銷，失之過酷，影響人民工作及生活甚鉅，爰修正之」等語
    。故依修正後道路交通管理處罰條例第68條之規定觀之，受
    吊扣駕駛執照處分者，不再吊扣其持有各級車類之駕駛執照
    ，僅於受吊銷駕駛執照處分時，始吊銷其持有各級車類之駕
    駛執照，而限縮修正前條文之適用範圍，即受吊扣駕駛執照
    處分者，不在本條規定適用之列。是依上開規定，受吊銷駕
    駛執照處分者，仍維持吊銷其持有各級車類之駕駛執照，至
    於受吊扣駕駛執照處分者，則僅吊扣其違法或違規當時所駕
    駛車輛之駕駛執照，不再吊扣其持有各級車類之駕駛執照，
    其理甚明（臺灣高等法院臺中分院96年度交抗字第136 號、
    第684 號裁定意旨參照）。
四、查受處分人於99年2 月27日16時5 分許，駕駛車牌號碼4716
    -JV 號自用一般小貨車，行經臺中縣神岡鄉○○○路333 巷
    口處，因「經酒測器測得0.53mg/l，標準值0.25mg/l，超過
    標準值0.28mg/l」之違規，為臺中縣警察局保安警察隊員警
    掣單舉發等事實，為受處分人所不爭執，並有臺中縣警察局
    中縣警交字第HD0000000 號舉發違反道路交通管理事件通知
    單在卷可稽，其上開違規行為，堪予認定。惟受處分人上開
    違規行為係發生於99年2 月27日，自應適用修正後之道路交
    通管理處罰條例第68條規定，而修正後道路交通管理處罰條
    例第68條之規定，既將「吊扣」等字刪除，依上開說明，受
    處分人受吊扣駕駛執照處分時，自不得再吊扣其持有各級車
    類之駕駛執照，故原處分機關於作成吊扣駕駛執照處分時，
    應就行為人所應吊扣之駕駛執照種類予以限定，始符合依法
    行政原則。受處分人為本件違規行為時，係駕駛自用一般小
    貨車，此有上開舉發違反道路交通管理事件通知單附卷可憑
    ，揆諸前開說明，其依法應受之處分為限制其駕駛小型車之
    權利，即應吊扣其小型車普通駕駛執照，自不能越級限制其
    駕駛普通大貨車之權利。雖公路監理機關於實務上僅逐級核
    發給汽車駕駛人1 張汽車駕駛執照，致持有高級車類駕駛執
    照之汽車駕駛人駕駛低等級車類酒駕違規，而須吊扣低等級
    車類駕駛執照時，產生執行技術層面之困難；但行政機關本
    應因應法令之變更，而精進其行政執行成效，斷不得因執行
    技術層面之困難，為求行政上之便利而置相關法令於不顧，
    甚或逾越比例原則，逕為吊扣行為人持有各級車類之駕駛執
    照，致侵害人民之工作權，至應如何為適當之處分及執行方
    式之問題，委應由行政機關設法解決，不能據此要求人民容
    忍該不利益，併此敘明（臺灣高等法院臺中分院97年度交抗
    字第797 號裁定意旨參照）。
五、綜上所述，本件受處分人酒後駕車違規既係駕駛自用一般小
    貨車，揆諸前揭說明，原處分機關為本件吊扣汽車駕駛執照
    處分時，自不得吊扣受處分人所持有之各級車類駕駛執照。
    茲原處分機關仍逕為吊扣受處分人汽車駕駛執照之處分，顯
    已逾修正後道路交通管理處罰條例第68條之規範意涵及範圍
    ，自非允當。從而，受處分人就原處分關於吊扣其各級車類
    駕駛執照12個月部分之聲明異議為有理由，此部分處分應予
    撤銷，並改諭知如主文第2 項所示之處罰。至原處分機關另
    裁處罰鍰及施以道安講習部分，於法則無不合，且受處分人
    亦未就此部分聲明異議，本院自毋庸審酌，附此敘明。
據上論斷，應依道路交通管理處罰條例第87條第2 項，道路交通
案件處理辦法第20條，裁定如主文。
中    華    民    國    99    年    3    月     30    日
                  交通法庭    法  官  黃佩韻
以上正本證明與原本無異。
如不服本裁定，應於收受送達後5 日內向本院提出抗告狀（應附
繕本）。
                              書記官  林柏名
中    華    民    國    99    年    3    月     30    日

司法院資訊處製作；財團法人民間司法改革基金會備份。
